【裁判字號】    95,交聲,183
【裁判日期】    950831
【裁判案由】    違反道路交通管理處罰條例聲明異議
【裁判全文】
臺灣新竹地方法院交通事件裁定         95年度交聲字第183號
原處分機關  交通部公路總局新竹區監理所新竹市監理站
異  議  人
即受處分人  甲○○
上列受處分人因違反道路交通管理處罰條例案件，對於交通部公
路總局新竹區監理所新竹市監理站95年4月25日所為之竹監新四
字第裁51－E00000000號違反道路交通管理事件裁決書，聲明異
議，本院裁定如下：
    主  文
異議駁回。
    理  由
一、交通部公路總局新竹區監理所新竹市監理站（下稱新竹市監
    理站）原處分意旨略以：異議人即受處分人（下稱異議人）
    甲○○於民國95年2月12日下午9時9分許，駕駛車牌號碼7P
    ─5633號之自用小客車，在新竹市○○路與中正路口，為新
    竹市警察局警員徐萬泰當場掣開竹市警交字第E00000000號
    違反道路交通管理事件通知單（下稱本件違規通知單），舉
    發異議人違反道路交通管理處罰條例第35條第1項第1款「酒
    精濃度過量駕車，酒測值：1.36MG/L（禁駛）」並由異議人
    當場簽收。惟異議人未於本件違規通知單所載應到案日期，
    至新竹市監理站陳述意見或接受裁決，該站遂於95年4月25
    日掣開竹監新四字第裁51─E00000000號違反道路交通管理
    事件裁決書（下稱本件裁決書），於95年4月26日由帝王庭
    園管理員陳柏松代收受完成送達。異議人延宕於95年5月23
    日始向新竹市監理站申訴，該站於95年5月30日竹監新字第
    0952400197號函覆略以：「經查行政罰法已明訂『一事不二
    罰』原則，惟實施細則上級迄今尚未公佈實施，本站仍依原
    規定辦理，…」，而異議人遲於95年6月14日始提出異議，
    其異議已違反道路交通管理處罰條例第87條第1項之規定等
    語。
二、異議人聲明異議意旨略以：酒醉駕車之一行為同時觸犯刑事
    法之公共危險罪及交通違規，異議人關於公共危險罪部分，
    業經法院判決有罪確定，緩刑罰款新臺幣（下同）36,000元
    （應為拘役40日，易科罰金，並未宣告緩刑），並執行完畢
    ，則本件不可再依道路交通管理處罰條例裁罰，是本件經新
    竹市監理站裁決處新臺幣57,000元罰鍰，違反一事不二罰之
    原則，請准註銷該裁決等語。
三、按受處分人不服道路交通管理處罰條例第8條主管機關所為
    之處罰，得於接到裁決書之翌日起20日內，向管轄地方法院
    聲明異議，道路交通管理處罰條例第87條第1項定有明文；
    次按交通法庭認聲明異議不合法律上之程式或其異議權已喪
    失者，應以裁定駁回之，道路交通案件處理辦法第18條前段
    亦設有明文規定。又處理違反道路交通管理事件，有關文書
    送達之程序，準用行政程序法送達之規定，違反道路交通管
    理事件統一裁罰標準及處理細則第5條亦定有明文。而行政
    程序法中對於文書送達，於應受送達人之住居所、事務所或
    營業所為之。但在行政機關辦公處所或他處會晤應受送達人
    時，得於會晤處所為之；於應送達處所不獲會晤應受送達人
    時，得將文書付與有辨別事理能力之同居人、受僱人或應送
    達處所之接收郵件人員，行政程序法第72條第1項、第73條
    第1項分別定有明文。
四、經查：
  (一)異議人於95年2月12日下午9時9分許，駕駛車牌號碼7P─563
    3號之自用小客車，在新竹市○○路與中正路口，為新竹市
    警察局警員徐萬泰當場掣開竹市警交字第E00000000號違規
    通知單，舉發異議人違反道路交通管理處罰條例第35條第1
    項第1款「酒精濃度過量駕車，酒測值：1.36MG/L（禁駛）
    」並由異議人當場簽收等情，有上揭通知書影本在卷可按。
  (二)原處分機關業將本件95年4月25日竹監新四字第裁51－E0000
    0000號裁決書（下稱裁決書），依異議人之法定戶籍地址新
    竹長春街158巷1弄8號4樓（異議人自80年間起即設籍在上址
    ，此有本院依職權調取之法務部戶役政連結系統資料1紙附
    卷可按）以掛號寄送，並經郵政機關以未獲會晤受處分人本
    人，而由其受僱人即帝王庭園管理員陳柏松於95年4月27日
    收受該郵件，此有前開裁決書及送達證書各1紙在卷可佐。
    是以，依上開行政程序法之規定，前開裁決書自95年4月26
    日起即已發生合法送達之效力。依上揭道路交通管理處罰條
    例第87條第1項之規定，自送達之翌日起算（同年4月27日）
    20日，則合法提起聲明異議之法定期間之末日為同年5月16
    日。然查，本件異議人遲至95年5月23日始以陳述書書面向
    原處分機關新竹市監理站請求准許註銷本件裁罰57,000元之
    裁決書，此有異議人所提出之陳述書書面資料1件影本（依
    該書面上所蓋之新竹市監理站收文章戳之日期為95年5月23
    日）附於本院卷內可按。異議人復於95年6月14日另行具狀
    送達原處分機關就上開裁決書聲明異議，此觀卷附本件異議
    人聲明異議狀上之原處分機關收文章戳即明。依上開規定，
    縱認異議人於95年5月23日所提出之陳述已表示對本件裁決
    書依法聲明異議，惟仍已逾道路交通管理處罰條例第87條第
    1項所定之20日不變期間，異議人對上開本件裁決書處分聲
    明議異不合法律上之程式，且無從補正，自應予以駁回。
五、據上論斷，應依道路交通案件處理辦法第18條，裁定如主文
    。
中    華    民    國    95    年     8     月    31   日
                  交通法庭    法  官  方鴻愷
以上正本證明與原本無異。
如不服本裁定，應於送達後五日內向本院提出抗告狀。
中    華    民    國    95    年     8     月    31   日
                              書記官  吳美雲


司法院資訊處製作；財團法人民間司法改革基金會備份。
